---
title: "Introdução ao R"
subtitle: "Curso Básico"
author: "Arthur Queiroz e Virgílio Mendes"
date: "01/08/2022"
output: ioslides_presentation
---

```{r setup, include=FALSE, echo=FALSE, warning=FALSE}
knitr::opts_chunk$set(echo = FALSE)
library(scatterplot3d)
library(ggplot2)
library(ggthemes)
attach(mtcars)
```

## Sobre o R

O R é um ambiente de programação estatístico, desenvolvido por dois acadêmicos: Ross Ihaka e Robert Gentleman na Univesidade de Auckland (Nova Zelândia) em 1993.

Além de um ambiente de programação, o R também é uma linguagem de programação de alto nível:

- É um ambiente porque foi planejado com um conjunto de funcionalidades relacionadas e adaptáveis;
- É uma linguagem de programação porque permite criar e modificar funções, além de alterar objetos nela;
- É de alto nível porque não requer do usuário empregar código binário;

## O que o R faz?

São várias as utilidades do R: 

- Criar e usar funções;
- Abrir, modificar, criar e salvar qualquer tipo de arquivo;
- Interagir com outros recursos num computador ou servidor;
- Manipulação de dados (gerar, fatiar, organizar, rearranjar, converter e exportar);
- Modelagem (aplicar ou desenvolver qualquer modelo estatístico);
- Visualização (visualizar qualquer tipo de dados de forma simples);
- Automatização (produzir rotinas, autômatos ou funções).

## O que o R faz?

```{r, warning=F, message=FALSE}
plot(wt, mpg, main="Scatterplot Example",
   xlab="Car Weight ", ylab="Miles Per Gallon ", pch=19)
```

## O que o R faz?

```{r, warning=F, message = FALSE}
plot(wt, mpg, main="Scatterplot exemplo - Curva de Regressão",
   xlab="Car Weight ", ylab="Miles Per Gallon ", pch=19)
abline(lm(mpg~wt), col="red") # regression line (y~x)
```

## O que o R faz?
```{r, warning=F, message = FALSE}
plot(wt, mpg, main="Scatterplot exemplo - Curva de LOESS",
   xlab="Car Weight ", ylab="Miles Per Gallon ", pch=19)
lines(lowess(wt,mpg), col="blue") # lowess line (x,y)
```

## O que o R faz?
```{r warning=F, message = FALSE}

scatterplot3d(wt,disp,mpg, pch=16, highlight.3d=TRUE,
  type="h", main="3D Scatterplot Exemplo")
```

## O que o R faz?
```{r, warning=F, message = FALSE}

ggplot(mtcars, aes(x=wt, y=mpg)) + 
  geom_point()+
  geom_smooth(method=lm)
```

## O que o R faz?
```{r, warning=F, message = FALSE}
ggplot(mtcars, aes(x=wt, y=mpg)) + 
  geom_point()+
  geom_smooth(method=lm) +
  theme_economist() + 
  scale_colour_economist() + 
  labs(title = "Scatterplot Exemplo - The economist")
```

## O que o R faz?
```{r, warning=F, message = FALSE}
g1 = ggplot(mtcars, aes(x=wt, y=mpg)) + 
  geom_point()+
  geom_smooth(method=lm) +
  theme_stata() + 
  labs(title = "Scatterplot Exemplo - Stata") 
g2 = ggplot(mtcars, aes(x=wt, y=mpg)) + 
  geom_point()+
  geom_smooth(method=lm) +
  theme_excel() + 
  labs(title = "Scatterplot Exemplo - Excel")

gridExtra::grid.arrange(g1,g2, nrow = 1 )
```

## O que o R faz?
```{r, warning=F}
x <- rnorm(50)
y <- rnorm(50)

modelo <- lm(y ~ x)
summary(modelo)
```

## O uso do R

O R é uma das principais ferramentas do mercado de trabalho e amplamente utilizado na academia.

Entre suas principais vantagens:

- É gratuito;
- Envolve uma comunidade extensa de desenvolvedores;
- Replicabilidade;
- Integração entre tarefas;
- Agilidade.

## Nosso curso

O curso tem como objetivo introduzir aos alunos o R. E vamos passar pelas seguintes funcionalidades:

* Sintaxe básica do R (Gramática);
* Manipulação de dados I;
* Manipulação de dados II;
* Análises estatísticas descritivas;
* Introdução para a elaboração de gráficos.
